【裁判字號】    94,上訴,3825
【裁判日期】    950104
【裁判案由】    違反槍砲彈藥刀械管制條例
【裁判全文】
臺灣高等法院刑事判決                94年度上訴字第3825號
上  訴  人
即  被  告  甲○○
                    （現因另案羈押在臺灣基隆看守所）
選任辯護人  蔡宏修律師
上列上訴人，因違反槍砲彈藥刀械管制條例案件，不服臺灣桃園
地方法院，93年度訴字第2043號，中華民國94年10月17日第一審
判決（起訴案號：臺灣桃園地方法院檢察署93年度偵字第16834
號），提起上訴，本院判決如下：
    主  文
原判決撤銷。
甲○○未經許可，寄藏可發射子彈具有殺傷力之土造霰彈槍，處
有期徒刑壹年陸月，併科罰金新臺幣拾萬元，罰金如易服勞役，
以銀元參佰元（即新臺幣玖佰元）折算壹日。扣案之土造霰彈槍
壹支（槍枝管制編號：0000000000號）沒收；又未經許可，持有
子彈，處有期徒刑參月，併科罰金新臺幣參萬元，罰金如易服勞
役，以銀元參佰元（即新臺幣玖佰元）折算壹日。扣案之制式子
彈壹顆沒收；應執行有期徒刑壹年捌月，併科罰金新臺幣拾壹萬
元，罰金如易服勞役，以銀元參佰元（即新臺幣玖佰元）折算壹
日。扣案之土造霰彈槍壹支（槍枝管制編號：0000000000號）及
制式子彈壹顆，均沒收。
    事  實
一、甲○○明知可發射子彈具有殺傷力之土造霰彈槍1 支（槍枝
    管制編號：0000000000號）係屬槍砲彈藥刀械管制條例第 4
    條第1項第1款之槍砲，非經主管機關許可不得持有寄藏。民
    國93年10月中旬，張登貴借用其SR5-873號機車赴龍潭南天
    宮向友人取得小射槍、土造霰彈槍（霰彈砲管），而將土造
    霰彈槍放置在機車坐墊下之置物箱內，被告明知張登貴置放
    之物為土造霰彈槍，竟基於寄藏之犯意，未經許可而予寄藏
    上開具有殺傷力之土造霰彈槍1支於其機車坐墊下之置物箱
    內。又明知口徑9mm(9×19mm)之制式子彈1顆，係屬槍砲彈
    藥刀械管制條例第4條第1項第2款之彈藥，非經主管機關許
    可不得持有，竟於92年間某日，在桃園縣中壢市圖書館旁某
    處公園內，拾得由不詳姓名之人，於不詳時間，所遺失之上
    開制式子彈1顆後，即另行起意基於持有之犯意，自92年間
    某日起至93年10月12日13時20分許止，未經許可而持有上開
    具殺傷力之制式子彈1顆，並將之藏放在其位於桃園縣平鎮
    市○○里○○路22號之住處房間。嗣於93年10月12日13時20
    分許，經警持原審所核發之93年度聲搜字第851號搜索票，
    在其上址住處執行搜索，而當場在上開機車坐墊下之置物箱
    內扣得上開具殺傷力之土造霰彈槍1支，並在其房間之床頭
    櫃扣得上開制式子彈1顆，及與本件犯罪無涉之不具殺傷力
    改造子彈1顆。
二、案經內政部警政署航空警察局移送臺灣桃園地方法院檢察署
    檢察官偵查起訴。
    理  由
一、訊據被告甲○○固坦認於上揭時、地，經警在上開機車坐墊
    下之置物箱內扣得上開具殺傷力之土造霰彈槍1 支，並在其
    房間之床頭櫃扣得上開制式子彈1 顆之事實，惟矢口否認有
    何違反槍砲彈藥刀械管制條例之犯行，辯稱：上開扣案之土
    造霰彈槍並非伊所有，而係伊友人張登貴寄放的，且伊不知
    該土造霰彈槍及拾得之制式子彈具有殺傷力，伊當時在警詢
    、偵查中因為不想害朋友張登貴，所以才承認。另伊拾獲上
    開子彈時，並不知道該子彈具有殺傷力云云。
二、經查：
  (1)經警持搜索票查扣之土造霰彈槍1支、制式子彈1顆（93年度
    槍保管字第346號、93年度彈保管字第332號）經送內政部警
    政署刑事警察局鑑定，其鑑驗結果：「一、送鑑土造霰彈槍
    1支（槍枝管制編號：0000000000號），認係兩節式土造鋼
    管槍，以打擊底火（藥）引爆子彈內火藥為發射動力，機械
    性能良好，可擊發12GAUGE制式霰彈，認具殺傷力。二、送
    鑑子彈壹顆，認係口徑9mm（9Ｘ19 mm）之制式子彈，認具
    殺傷力。」等情，有內政部警政署刑事警察局93年11月10
    日刑鑑字第0930211110號槍彈鑑定書1份附卷足參（附於偵
    查卷第32頁）。
  (2)證人張登貴於原審就如何向被告借用機車赴龍潭南天宮，如
    何從友人處取得小射槍、土造霰彈槍，而將土造霰槍放置於
    機車坐墊下之置物箱內並告知被告，如何描述霰彈槍之形狀
    、大小顏色等情，結證在卷，核與被告於原審準備程序所供
    情節相符，被告於原審且供稱：張登貴跟我借機車，回來後
    他說有東西放在我車上，我回家後才知道他有東西放在我機
    車，我打開來看，看到是霰彈槍，我還是將霰彈槍放在我機
    車裡等語（見原審卷62頁），足證被告已明知為霰彈槍，而
    同意予以寄藏，該霰彈槍雖非被告所有，但被告予以寄藏而
    未為舉發即屬違法。被告聲請傳訊其同居女友許家華以證明
    其騎機車返家，獲悉女友感冒發高燒即將之送去醫院，未及
    詳查機車置物箱內放置何物，此與被告在原審之供述有異，
    殊不足採，本院認無傳訊之必要，而張登貴在原審經交互詰
    問甚為周詳，亦無再行傳訊之必要。
  (3)被告雖另辯稱：伊拾獲上開子彈及發現霰彈槍而予寄藏時，
    並不知道該子彈、霰彈槍具有殺傷力云云。然已與前開事證
    不符，實難遽信，再參以被告上開於檢察官訊問時所供伊知
    道持有扣案槍彈是違法一情，及被告於原審準備程序中所稱
    ：‧‧我就將子彈帶回家，我本來是要將裡面的火藥挖出來
    等語，足認被告就扣案之霰彈槍及制式子彈具有殺傷力一節
    ，應非不知情。
  (4)綜上，被告上開所辯應係事後卸責之詞，委無足取。
    本件事證明確，被告上揭犯行足可認定，應依法論科。
三、按被告甲○○行為後，槍砲彈藥刀械管制條例業於94年1月
    26日修正公布施行，刪除原槍砲彈藥刀械管制條例第11條，
    並將修正前第11條第4項移入修正後第8條第4項，即將原第
    11條第4項未經許可，寄藏可發射子彈具有殺傷力之改造手
    槍罪之法定刑「一年以上七年以下有期徒刑，併科新臺幣七
    百萬元以下罰金」，提高為「三年以上十年以下有期徒刑，
    併科新臺幣七百萬元以下罰金」，經比較新舊法之結果，以
    修正前之槍砲彈藥刀械管制條例第11條第4項之規定，有利
    於被告，是依刑法第2條第1項但書之規定，應適用修正前之
    該條例第11條第4項之規定論處。查被告未經主管機關許可
    無故寄藏前揭具殺傷力之土造霰彈槍，核其所為，係犯修正
    前槍砲彈藥刀械管制條例第11條第4項之未經許可，寄藏可
    發射子彈具有殺傷力之土造霰彈槍罪；其拾獲上開制式子彈
    後，而未經主管機關許可無故持有前揭具殺傷力之制式子彈
    ，核其所為，係犯槍砲彈藥刀械管制條例第12條第4項未經
    許可持有子彈罪。又未經許可寄藏、持有上開槍、彈，其寄
    藏、持有之繼續，乃行為之繼續，亦即一經寄藏、持有，犯
    罪即已成立，惟其完結須繼續至寄藏、持有行為終了之時，
    故被告分別自93年10月中旬、92年間某日起寄藏、持有槍、
    彈，其寄藏及持有行為繼續至93年10月12日被查獲起為止。
    公訴人雖認被告於不詳時、日，在桃園縣境內，參閱某槍械
    雜誌上之圖說，製造上開可發射子彈具有殺傷力之土造霰彈
    槍1支，進而持有，係犯修正前槍砲彈藥刀械管制條例第11
    條第1項之未經許可，製造可發射子彈具有殺傷力之土造霰
    彈槍罪嫌云云，惟公訴人此部分所指，係以被告於警詢、偵
    查中之自白，及扣案之土造霰彈槍1支為其論罪之依據，而
    被告於本院及原審審理時堅決否認有何未經許可，製造可發
    射子彈具有殺傷力之土造霰彈槍犯行，辯稱：扣案之土造霰
    彈槍1支並非伊所製造等語。經查，被告雖前於警詢中即供
    稱：（問：霰彈槍是何人製造？如何組裝？）我自己看槍械
    雜誌製造的，使用時將二節槍管鎖緊就可以等語（見偵查卷
    第4頁反面）；復於檢察官訊問時供稱：（問：東西來源？
    ）我自己做的等語（見偵查卷第20頁），然其於本院及原審
    審理中即堅決否認有製造可發射子彈具有殺傷力之土造霰彈
    槍之犯行，顯見其所為供述有前後不一之情，且究其上開所
    述，其就犯罪時間、地點，製造之方法、使用之工具等節，
    並未為明確具體之供述，則被告上開自白是否與事實相符，
    已非無疑，況被告於為警查獲時亦未經扣得任何可供作為製
    造土造霰彈槍使用之物品，至扣案之土造霰彈槍1支僅能證
    明被告確有寄藏之情，尚不得以之逕認該土造霰彈槍即為被
    告所製造，從而，無法遽認被告有上開公訴意旨所述之製造
    可發射子彈具有殺傷力之土造霰彈槍犯行，公訴人起訴法條
    容有未洽，惟起訴基本事實相同，爰依刑事訴訟法第300條
    規定，變更起訴法條。再者，被告係於92年間之不詳時日，
    在桃園縣中壢市圖書館某處公園內拾得制式子彈一顆後即將
    之持為己有，第按侵占遺失物罪為罰金刑，其追訴權時效為
    一年，被告被查獲之日為93年10月12日，本院審理中對被告
    拾得制式子彈之日期詳為查問，被告供稱係在被查獲之一年
    前拾得，顯已逾追訴權時效，公訴人本諸罪疑唯輕，利益歸
    於被告，對侵占遺失物罪部並未為起訴，原審並無所憑併予
    論罪尚有違誤，附此敘明。
四、原審以被告甲○○罪證明確，予以論罪科刑，固非無見，惟
    原判決疏未詳予推求，被告係寄藏槍枝而非持有，且就其持
    有子彈並論以公訴人未起訴之侵占遺失物罪，均有未當。被
    告上訴意旨仍執陳詞否認犯罪，固無理由，惟原判決既有可
    議，自屬無從維持，應由本院予以撤銷改判。被告所犯上開
    未經許可，寄藏可發射子彈具有殺傷力之土造霰彈槍罪及未
    經許可持有子彈罪，犯意各別，行為互殊，犯罪構成要件不
    同，應予分論併罰。爰審酌槍彈性質上屬高度危險之物品，
    非經主管機關許可不得擅自持有、寄藏以維社會大眾安全，
    而被告無故寄藏持有具殺傷力之土造霰彈槍、制式子彈，對
    社會之秩序及安寧，勢將會產生極大之不安，所為非是，及
    被告之素行、犯罪之動機、目的、手段、寄藏、持有改造手
    槍、子彈之數量、尚未對社會治安產生重大危害即遭警查獲
    等一切情狀，分別量處如主文第二項所示之刑，並就宣告罰
    金刑部分，均諭知易服勞役之折算標準，併依法定其應執行
    之刑，並就罰金部分，諭知易服勞役之折算標準，以資懲儆
    。
五、末查，扣案之土造霰彈槍1支（槍枝管制編號：0000000000
    號），係兩節式土造鋼管槍，以打擊底火（藥）引爆子彈內
    火藥為發射動力，機械性能良好，可擊發12GAUGE 制式霰彈
    ，具殺傷力；制式子彈1 顆（口徑9mm 「9 Ｘ19mm」）亦具
    殺傷力，均屬違禁物，爰依刑法第38條第1 項第1 款予以宣
    告沒收。至另扣案之改造子彈1 顆，與本件犯罪無涉，且不
    具殺傷力，性質上非屬違禁物，尚乏沒收之依據，是不予宣
    告沒收，併此敘明。
據上論斷，應依刑事訴訟法第369條第1項前段、第364條、第299
條第1項前段、第300條，修正前槍砲彈藥刀械管制條例第11條第
4項、槍砲彈藥刀械管制條例第12條第4項，刑法第11條前段、第
2條第1項但書、第42條第2項、第51條第5款、第7款、第38條第1
項第1款，罰金罰鍰提高標準條例第2條，現行法規所定貨幣單位
折算新臺幣條例第2條，判決如主文。
本案經檢察官劉靜婉到庭執行職務。
中    華    民    國    95    年    1     月    4     日
                  刑事第十庭審判長法  官  陳正雄
                                  法  官  許錦印
                                  法  官  黃金富
以上正本證明與原本無異。
如不服本判決，應於收受送達後十日內向本院提出上訴書狀，其
未敘述上訴之理由者並得於提起上訴後十日內向本院補提理由書
（均須按他造當事人之人數附繕本）。
                                  書記官  陳玉嬋
中    華    民    國    95    年    1     月    5     日
附錄：本案論罪科刑法條全文
修正前槍砲彈藥刀械管制條例第11條
未經許可，製造、販賣或運輸第四條第一項第一款所稱其他可發
射金屬或子彈具有殺傷力之各式槍砲者，處五年以上有期徒刑，
併科新臺幣一千萬元以下罰金。
未經許可，轉讓、出租或出借前項所列槍砲者，處三年以上十年
以下有期徒刑，併科新臺幣七百萬元以下罰金。
意圖供自己或他人犯罪之用，而犯前二項之罪者，處無期徒刑或
七年以上有期徒刑，併科新臺幣一千萬元以下罰金。
未經許可，持有、寄藏或意圖販賣而陳列第一項所列槍砲者，處
一年以上七年以下有期徒刑，併科新臺幣七百萬元以下罰金。
第一項至第三項之未遂犯罰之。
槍砲彈藥刀械管制條例第12條
未經許可，製造、販賣或運輸子彈者，處一年以上七年以下有期
徒刑，併科新台幣五百萬元以下罰金。
未經許可，轉讓、出租或出借子彈者，處六月以上五年以下有期
徒刑，併科新台幣三百萬元以下罰金。
意圖供自己或他人犯罪之用，而犯前二項之罪者，處三年以上十
年以下有期徒刑，併科新台幣七百萬元以下罰金。
未經許可，持有、寄藏或意圖販賣而陳列子彈者，處五年以下有
期徒刑，併科新台幣三百萬元以下罰金。
第一項至第三項之未遂犯罰之。


司法院資訊處製作；財團法人民間司法改革基金會備份。
